【裁判字號】    95,上訴,2244
【裁判日期】    950810
【裁判案由】    毒品危害防制條例
【裁判全文】
臺灣高等法院刑事判決                95年度上訴字第2244號
上  訴  人  臺灣基隆地方法院檢察署檢察官
被      告  甲○○
                    樓
上列上訴人因被告違反毒品危害防制條例案件，不服臺灣基隆地
方法院95年度訴字第60號，中華民國95年4月27日第一審判決（
起訴案號：臺灣基隆地方法院檢察署94年度毒偵字第3038號），
提起上訴，及併案審理（同署95年度毒偵字第1043號、臺灣板橋
地方法院檢察署95年度毒偵字第3577號），本院判決如下：
    主  文
原判決撤銷。
甲○○連續施用第一級毒品，處有期徒刑捌月，扣案第一級毒品
海洛因壹包（含袋重零點壹捌公克）沒收銷燬之。又連續施用第
二級毒品，處有期徒刑伍月，扣案第二級毒品安非他命壹包（含
袋重零點參柒公克）、含有第二級毒品安非他命殘渣之膠袋參個
，均沒收銷燬之，注射針筒壹支沒收。應執行有期徒刑壹年；扣
案海洛因壹包（含袋重零點壹捌公克）、第二級毒品安非他命壹
包（淨重零點參柒公克）、含有第二級毒品安非他命殘渣之膠袋
參個，均沒收銷燬之，注射針筒壹支沒收。
    事  實
一、甲○○前因施用毒品案件，經裁定送觀察、勒戒，於民國91
    年2月25日方因無繼續施用傾向釋放出所，竟仍不知戒絕，
    於前開觀察、勒戒執行完畢釋放後五年內，復於94年9月4日
    凌晨1時許、94年11月29日14時10分許、95年3月25日凌晨0
    時10分許，經警採尿前之24小時內及96小時內某時，以不詳
    方法，先後多次在不詳地點，分別施用第一級毒品海洛因及
    第二級毒品安非他命多次，嗣經警分別查獲如下：
  (一)於94年9月3日晚間11時許，在台北縣三重市○○路○段49號
    三和旅社515室為警查獲。
  (二)於94年11月29日14時10分許，在台北縣蘆洲市○○街56號「
    香奈爾汽車旅館」217號房內為警查獲，並在其身上查得第
    一級毒品海洛因1包（含袋重0.18公克）、第二級毒品安非
    他命1包（含袋重0.37公克）、所有供施打毒品海洛因用之
    針筒1支，及在屋內桌上另查得含有安非他命成分之殘渣袋3
    個。
  (三)於95年3月25日0時10分在基隆市○○區○○路32號之「OK便
    利商店」前遭警查獲。
二、案經台北縣警察局三重分局報請臺灣板橋地方法院檢察署檢
    察官呈請台灣高等法院檢察署檢察長令轉台灣基隆地方法院
    檢察署檢察官偵查起訴及同署檢察官、臺灣板橋地方法院檢
    察署檢察官移請本院併案審理。
    理  由
一、被告甲○○經傳未到，惟其所為上開犯罪事實，於警詢、偵
    訊、原審審理時，被告甲○○均否認有施用第一、二級毒品
    犯行，辯稱：尿液會呈毒品反應，可能係其誤抽男友香菸及
    因於密閉房內吸入二手煙霧或曾服用感冒藥所致云云。
二、經查：
  (一)尿液檢驗結果：
  1.被告於94年9月3日為警查獲後所採之尿液，經送台灣檢驗科
    技股份有限公司以EIA酵素免疫分析法初步檢驗，以GC/MS氣
    相層析質譜儀確認檢驗結果，呈安非他命、嗎啡類陽性反應
    ，有該公司濫用藥物檢驗報告一紙在卷可憑（見94年度偵字
    第14985號偵卷第42頁）。
  2.其於94年11月29日為警查獲後，所採集之尿液，經送往臺灣
    檢驗科技股份有限公司以EIA酵素免疫分析法初步檢驗，以
    GC/ MS氣相層析質譜儀確認檢驗結果，呈安非他命、嗎啡類
    陽性反應，有該公司濫用藥物檢驗報告紙在卷可憑（見95年
    度偵字第2838號偵卷第2頁）。
  3.其95年3月25日為警查獲後，所採集之尿液，經送往昭信科
    技顧問股份有限公司以GC/MS氣相層析質譜儀確認檢驗結果
    ，呈甲基安非他命、嗎啡類呈陽性反應，有該公司濫用藥物
    檢驗報告在卷足稽（見95年度毒偵字第1043號偵卷第8頁）
    。
  (二)扣案物證：
    被告於於94年11月29日14時10分許，經臺北縣政府警察局蘆
    洲分局員警在台北縣蘆洲市○○街56號「香奈爾汽車旅館」
    217號房查獲，並由其同意從身上內衣處交出疑似毒品粉末
    二包及注射針筒一支。粉末部分，其中一包含第一級毒品海
    洛因成分（淨重0.01公克，空包裝重0.17公克），經法務部
    調查局鑑驗屬實，有該局95年2月22日調科壹字第060011061
    號鑑定通知書乙紙附卷可佐（見94年度偵字第20740號偵查
    卷第28頁）；另包含第二級毒品安非他命成分，亦有台北縣
    政府警察局蘆洲分局毒品初步鑑驗報告單一份在卷可稽（見
    同一偵查卷第27頁）；復有搜索扣押筆錄、扣押物品目錄表
    、贓證物品清單各一紙在卷可考。
  (三)被告甲○○於警詢、偵訊中辯稱：伊係吸入二手煙霧或服用
    感冒藥，以致造成不實之偽陽性反應云云，然亦未據被告提
    出服用之感冒藥物，以供送請鑑驗查核，復參酌被告前後遭
    警查獲三次，其此部分辯解，自不可採。而本件檢驗既經氣
    相層析質譜儀法確認被告尿液檢驗呈第一級毒品海洛因、第
    二級毒品安非他命之陽性反應，且被告自行於上身內衣位置
    取出第一級毒品海洛因、第二級毒品安非他命及注射針筒等
    物，足見被告持有上述物品係供己施用第一級毒品海洛因、
    第二級毒品安非他命所用。復參以法務部調查局（陸）字第
    90133335號函記載：「一般人注射海洛因後經體內吸收代謝
    約30分鐘後，以嗎啡型態為主開始排入尿中，且以最初6至
    12小時排泄量最多。若以日計，約有百分之80之毒品代謝物
    （嗎啡）可在注射後24小時內陸續由尿中排出體外」；及行
    政院衛生署藥品食物檢疫局藥檢壹字第001156號函記載「
    甲基安非他命經口服投與後約百分之70於24小時內自尿中排
    出，約百分之90於96小時內自尿中排出‧‧‧」之記載，是
    被告於採尿前24小時及96小時內有分別施用第一級毒品海洛
    因及第二級毒品安非他命犯行，應可採認。
三、論罪理由：
    查海洛因、安非他命分別係毒品危害防制條例第2條第2項第
    1、2款所定之第一、二級毒品。核被告所為，係犯毒品危害
    防制條例第10條第1項之施用第一級毒品罪及同條例第10條
    第2項之施用第二級毒品罪。其於受觀察、勒戒後五年內再
    犯毒品危害防制條例第10條之罪，依同條例第23條第2項之
    規定，應依法論科。又被告施用第一、二級毒品前後，分別
    持有第一、二級毒品海洛因、安非他命之低度行為，應為其
    施用第一、二級毒品之高度行為所吸收，不另論罪。又被告
    行為後，刑法第56條連續犯之規定，業於94年2月2日修正公
    布刪除，並於95年7月1日施行，則被告之犯行，因行為後新
    法業已刪除連續犯之規定，此刪除雖非犯罪構成要件之變更
    ，但顯已影響行為人刑罰之法律效果，自屬法律有變更，依
    新法第2條第1項規定，比較新、舊法結果，仍應適用較有利
    於被告之行為時法律即舊法論以連續犯（最高法院95 年第8
    次刑事庭會議決議參照）。被告分別先後多次施用第一級毒
    品、第二級毒品之犯行，時間緊接，所犯分別係構成要件相
    同之罪名，顯係基於概括犯意反覆為之，均為連續犯，應依
    修正前刑法第56條之規定，分別以一罪論並均依法加重其刑
    。另被告所犯上開連續施用第一級毒品罪及連續施用第二級
    毒品罪兩罪間，行為不同，罪名有異，犯意各別，應分論併
    罰。又公訴人雖僅就被告於94年9月3日以前之施用第一、二
    級毒品犯行提起公訴，然檢察官就犯罪事實一部起訴者，其
    效力及於全部，本件被告自94年11月29日至95年3月23日止
    施用海洛因及安非他命犯行（即併案審理之被告第2、3次為
    警所查獲部分）與前揭論罪科刑部分，有連續犯裁判上一罪
    關係，已如前述，應為原起訴效力所及，本院自應就屬於裁
    判上一罪之前開部分一併加以裁判。
四、撤銷改判及科刑理由：
    原審以被告犯罪事證明確，據以論罪科刑，固非無見。惟查
    ：被告甲○○所犯94年1月29日至95年3月23日間之施用第一
    、二級毒品犯行部分，與原起訴論罪部分均有連續犯之裁判
    上一罪關係，經檢察官移請本院併辦，原審就此部分未及審
    酌，尚有未洽；檢察官據此上訴，即有理由，自應由本院將
    原判決撤銷改判。爰審酌被告犯罪之動機、目的，及海洛因
    、安非他命毒品對於人體會產生成癮性、依賴性，係足以危
    害個人健康及社會安全之管制藥物，被告經送勒戒仍不知戒
    絕，再次犯下本案，及施用毒品犯行乃戕害自己身心健康，
    猶不知戒除濫行施用毒品惡習，一犯再犯不知悔悟，其犯罪
    之手段、所生自我戕害結果及犯罪後態度等一切情狀，分別
    量處如主文第二項所示之刑，並定其應執行刑。又刑法第2
    條第1項規定：「行為後法律有變更者，適用行為時之法律
    。但行為後之法律有利於行為人者，適用最有利於行為人之
    法律」。依刑法第51條定應執行刑時，「裁判確定前犯數罪
    ，其中一罪在新法施行前者，亦同（即亦應為新舊法比較）
    。」最高法院95年5月23日第8次刑事庭會議決議可資參照。
    被告所犯上開二罪，均係於95年7月1日之前犯之，而刑法第
    51條業於民國94年2月2日修正公布，並於95年7月1日施行，
    修正前刑法第51條規定：「數罪併罰，分別宣告其罪之刑，
    依左列各款定其應執行者：」，其中第5款規定：「宣告多
    數有期徒刑者，於各刑中之最長期以上，各刑合併之刑期以
    下，定其刑期。但不得逾二十年。」；修正後刑法第51條第
    5款規定：「宣告多數有期徒刑者，於各刑中之最長期以上
    ，各刑合併之刑期以下，定其刑期。但不得逾三十年」，比
    較結果，修正後刑法並非較有利於被告，依刑法第2條第1項
    前段之規定，本案仍應依修正前刑法第51條規定，定其應執
    行之刑，附此敘明。
五、沒收部分：
    扣案被告為警所查獲之第一級毒品海洛因、第二級毒品安非
    他命，含有第二級毒品安非他命成分之殘渣袋3個，均應依
    毒品危害防制條例第18條第1項前段之規定沒收銷燬之。又
    扣案注射針筒1支，被告於警詢、偵查時雖均否認為其所有
    ，辯稱係綽號「吳閔龍」之男子所有云云；惟查：該扣案注
    射針筒1支係被告於94年11月29日遭警查獲時在其所著內衣
    內所查得，已如前述，且遍查全案卷證並無證據足資證明係
    「吳閔龍」之男子所有，被告空言否認自不足採，再參酌被
    告一再因施用第一級毒品海洛因犯行為警查獲等情，仍認扣
    案注射針筒1支係被告所有且供其施用毒品海洛因所用，應
    依刑法第38條第1項第2款之規定宣告沒收。
六、被告甲○○經合法傳喚，無正當理由不到庭，爰不待其陳述
    逕行判決。
據上論斷，應依刑事訴訟法第369條第1項前段、第364條、第299
條第1項前段、第371條，毒品危害防制條例第10條第1項、第2項
、第18條第1項前段，刑法第2條第1項、第11條、第38條第1項第
2款，修正前刑法第56條、第51條第5款判決如主文。
本案經檢察官呂光華到庭執行職務。
中    華    民    國    95    年    8     月    10    日
                  刑事第十七庭  審判長法  官  陳貽男
                                      法  官  許仕楓
                                      法  官  孫惠琳
以上正本證明與原本無異。
施用第一級毒品部分如不服本判決，應於收受送達後十日內向本
院提出上訴書狀，其未敘述上訴之理由者並得於提起上訴後十日
內向本院補提理由書（均須按他造當事人之人數附繕本）。
施用第二級毒品部分不得上訴。
                                      書記官  魏汝萍
中    華    民    國    95    年    8     月    10    日
附錄：本案論罪科刑法條全文
毒品危害防制條例第10條：
施用第一級毒品者，處6月以上5年以下有期徒刑。
施用第二級毒品者，處3年以下有期徒刑。


司法院資訊處製作；財團法人民間司法改革基金會備份。
